最高法院刑事判決　　　　　　　　　　　　　　　八十八年度台上字第七三七七號
　　上　訴　人　甲○○
　　選任辯護人　朱錦章律師
右上訴人因盜匪案件，不服台灣高等法院中華民國八十六年七月十日第二審更審判決
（八十五年度上更(一)字第三六七號，起訴案號：台灣板橋地方法院檢察署八十二年度
偵字第二一七四九號），提起上訴，本院判決如左：
    主  文
上訴駁回。
    理  由
按刑事訴訟法第三百七十七條規定：上訴於第三審法院，非以判決違背法令為理由，
不得為之。是提起第三審上訴，應以原判決違背法令為理由，係屬法定要件；如果上
訴理由狀並未依據卷內訴訟資料具體指摘原判決不適用何種法則或如何適用不當，或
所指原判決違法情事，純係對於原審取捨證據及認定事實職權之適法行使任意指摘，
顯與法律規定得為第三審上訴理由之違法情形不相適合時，均應認其上訴為違背法律
上之程式，予以駁回。本件原判決依憑上訴人甲○○在警訊與非共同被告之共犯吳文
通、林志泓、邱能義於警訊或台灣板橋地方法院八十三年度重訴字第三號盜匪案件偵
審中之自白及被害人張月娥、洪枝黨、張芳輝、吳月雲、劉志祥、李春雄、吳錦雀、
李冠億之指訴暨證人陳學獎、賴義芳、陳建裕之證供，贓物認領保管單及扣案之玩具
手槍、開山刀等證據，本於推理作用，而撤銷第一審諭知上訴人無罪之判決，改判論
處上訴人共同連續意圖為自己不法所有以強暴致使不能抗拒而取他人之物及使人交付
其物罪刑。從形式上觀察，尚無違背法令之情形存在。上訴意旨略稱：（一）原審以
負責訊問上訴人之警員陳學獎及承辦之警員賴義芳否認刑求上訴人，上訴人並未驗傷
，及於偵查中未見上訴人陳述遭受刑求，而無從認上訴人之抗辯其警訊自白出於刑求
係真正。查民國八十二年十一月四日吳文通至板橋市○○路一五二號四樓張月娥家中
強盜案件，是上訴人提供線索及吳文通照片，帶警員黃新田到現場調查，發現被害人
是張月娥，並指認照片即是吳文通，張月娥請上訴人為其索回金錶，未能取回，即向
台北縣警察局板橋分局報案。承辦警員賴義芳、陳學獎等認為上訴人嫌疑重大，於八
十二年十二月十三日二十四時許將上訴人捕獲，不斷威脅利誘上訴人，祇要取回張月
娥金錶，上訴人即可無事離去，並帶上訴人至板橋市一家茶葉店，命上訴人與尚未歸
案之邱能義連絡不上，即帶回雙手反扣吊起，汽油毛巾摀口，用電擊桿擊下體等刑求
，直到十四日二十二時許作完筆錄才准許上訴人對外連絡，請人連絡黃新田，黃新田
因公差人在南部而請其同事陳建裕至板橋警察分局看上訴人。原審僅訊問當然否認刑
求之警員賴義芳、陳學獎，又不調查上訴人羈押於看守所如何驗傷、在偵查中有無陳
述被刑求，自有可議；況陳建裕結證當時上訴人精神不好云云，足見上訴人確曾遭刑
求。（二）原判決以台北縣警察局樹林分局樹林派出所主管林信富及警員葉耀隆、柯
合利、陳建裕均與上訴人並無特殊情誼，其等在第一審及原審之證供，應無迴護可能
，認定上訴人確為警方線民；惟又以上訴人與林志泓於八十二年十一月四日係在外把
風，俟吳文通、邱能義至張月娥處行搶後，各分得新台幣（下同）二萬元，已有行為
之分擔，為共同正犯，縱係警方線民亦不得為免除刑責或阻卻違法之藉口。（三）八
十六年十一月四日吳文通行搶被害人張月娥案件，係吳文通事前以ＣＡＬＬ機，與上
訴人連絡，請上訴人載其至板橋市，但未說明要去做何事，上訴人立刻通知警員黃新
田，黃新田請上訴人去載，並注意其在何處下車，回來通知黃新田前去調查。上訴人
載吳文通等人到達板橋市○○路附近，吳文通即下車命上訴人先行離去，上訴人離開
後立即通知黃新田，後來黃新田請上訴人提供吳文通之照片及在下車附近派出所查詢
有無搶劫之報案，再至附近一家一家查訪，最後才知被害人係張月娥，因張月娥認識
上訴人，便請上訴人為其向吳文通等追討被搶走之金錶，上訴人無法找到吳文通等人
，因而未能為張月娥索回金錶，張月娥始向板橋警察分局報案查獲上訴人。上訴人送
吳文通等人到達信義路附近下車，即與吳文通等人分開，不知其等做何事，事後亦未
告知上訴人，如何分給上訴人二萬元﹖上訴人雖在原審稱曾向吳文通借用四千元，然
早已返還，且在本件搶案發生前，與本件毫無關係，況上訴人一再否認分得二萬元，
警訊自白係出於刑求，自無證明力。上訴人因係警方線民，提供線索破獲本案，吳文
通當然不滿，其所稱上訴人負責把風，並分得二萬元，或出於警方刑求，或懷恨誣攀
，其動機不得而知，但其與上訴人對質時稱事先不敢告知上訴人係作案，且未分給上
訴人二萬元，況被害人住四樓，上訴人如何把風等語，原審對此依法應予調查，竟不
加以審酌，謂吳文通等人事後改口，要屬卸責迴護之詞，難謂公允。原審又以黃新田
如事先已知上訴人與吳文通之會合地點，何以未通知警力尾隨前往查獲，而任令強盜
案件發生﹖然上訴人一再供稱吳文通請上訴人載送，並未告知要去何處做何事上訴人
只心中懷疑可能要去作案，黃新田係基層警員，在沒把握前，有何權力通知其他警力
尾隨，黃新田唯恐打草驚蛇，乃請上訴人載送吳文通等人，記住下車地點，再去調查
，乃合情合理之事。另以上訴人茍欲協助警方破案，而與吳文通前往目的地，自應伺
機電請警方及時前往處理﹖吳文通下車後，並非立即著手作案，而是到處找尋目標，
等到找到對象才下手，上訴人根本不能確定吳文通要作案，在何處作案，要搶那一家
，怎能電請警方及時前往處理，況所以發現被害人係張月娥，係黃新田拿著上訴人所
提供之吳文通照片到現場附近挨家挨戶查問出來原審對此未加以調查，或雖經調查但
仍未十分瞭解，而推測上訴人為共犯。是原判決應有刑事訴訟法第三百七十九條第十
款之違法。（四）吳文通於八十二年十一月八日三重市○○街強劫李春雄夫婦案件，
上訴人應警員黃新田之請，開車載吳文通到現場附近下車離去，並無搶奪犯意，要堪
認定。當天李春雄女兒李冠億外出，吳文通等三人趁機侵入，旋另一女兒探頭見吳文
通等人，吳文通以為已報警，始匆匆離去。如上訴人在外把風，李春雄二位女兒應有
人看到上訴人，但被害人從未指陳看到上訴人在場，或在外把風。吳文通搶得李春雄
夫婦所有女用手錶一支、日幣二千元、金幣五枚、公司股票六十萬股，但上訴人並未
分得任何財物，原審對此不加調查，逕指上訴人為共犯，以連續犯判處徒刑，亦有判
決不適用法則或適用不當之違法。（五）上訴人為一無知粗人，以勞力負擔一家生計
，祇因一諾千金而為警方線民，無辜涉及本案，遭到刑求，訟累至今，有錐心滴血之
痛，現在祇有祈求上蒼憐憫，早日平反，還我清白。經查：原判決採取上開證據為判
決基礎，業於理由內詳細說明其得心證之理由，從形式上觀察其取捨證據之論斷，並
未違背經驗、論理及其他證據法則，亦無查證未盡之情形，上訴意旨，純係對原審採
證認事職權之合法行使及已調查並於判決理由內指駁說明之事項，重為事實上之爭辯
，及任憑己意漫事指摘，俱無從據以辨認已具備其所指違背法令之形式，核與前開得
為第三審上訴理由之法定要件不相適合，應認本件上訴違背法律之程式，予以駁回。
據上論結，應依刑事訴訟法第三百九十五條前段，判決如主文。
中      華      民      國    八十八    年     十二     月    二十三    日
                              最高法院刑事第十庭
                                  審判長法官  曾  有  田
                                        法官  陳  宗  鎮
                                        法官  劉  介  民
                                        法官  魏  新  和
                                        法官  孫  增  同
      右正本證明與原本無異
                                              書  記  官
中      華      民      國    八十八    年     十二     月    二十九    日
